臺灣橋頭地方法院刑事判決　
111年度交簡上字第13號
上  訴  人  
即  被  告  葉盈君


上列上訴人即被告因過失傷害案件，不服本院橋頭簡易庭中華民
國110年10月29日110年度交簡字第1859號第一審簡易判決（聲請
簡易判決處刑案號：110年度偵字第7876號），提起上訴，本院
管轄之第二審合議庭判決如下：
    主  文
原判決撤銷。
葉盈君犯過失傷害罪，處有期徒刑參月，如易科罰金，以新臺幣
壹仟元折算壹日。緩刑貳年。
    事  實
一、葉盈君考領有合格普通重型機車駕駛執照，於民國109年12
    月17日7時48分許，騎乘車號000-0000號普通重型機車，沿
    高雄市○○區○○○○○○道○○○○○○○○000號路燈桿前，本應注意車
    前狀況及兩車並行之間隔，並隨時採取必要之安全措施，且
    應注意欲超越同一車道之前車時，於超越時應顯示左方向燈
    並於前車左側保持半公尺以上之間隔超過，行至安全距離後
    ，再顯示右方向燈駛入原行路線，而依當時天候晴、日間自
    然光線、柏油路面乾燥無缺陷、無障礙物及視距良好等，並
    無不能注意之情狀，竟疏未注意保持半公尺以上間隔而率然
    超車，不慎碰撞同向前方由戴敏雄所騎乘之腳踏車，致戴敏
    雄人車倒地，因而受有左肩、左膝、左腕挫傷、肩頸扭挫傷
    、外傷性頸椎5-6節頸椎椎間盤移位、神經痛及神經炎之傷
    害。嗣葉盈君於肇事後留在事故現場，於有權偵查犯罪之警
    察機關僅知犯罪事實，尚未發覺肇事者前，當場向據報到場
    處理之警員坦承為肇事人，自首並接受裁判，始悉上情。
二、案經戴敏雄訴由高雄市政府警察局楠梓分局報告臺灣橋頭地
    方檢察署檢察官偵查聲請簡易判決處刑。
    理  由
一、本判決所引傳聞證據，檢察官及被告於本院行審理時同意有
    證據能力（見交簡上卷第117、159頁），復經本院依法踐行
    調查證據程序，審酌上開證據資料製作時之情況，尚無違法
    不當及證明力明顯過低之瑕疵，亦認為以之作為證據應屬適
    當，揆諸刑事訴訟法第159條之5規定，認均有證據能力。又
    本判決所引用之非供述證據，經本院依法踐行調查證據程序
    ，檢察官及被告均不爭執各該證據之證據能力，且亦查無依
    法應排除其證據能力之情形。是後述所引用非供述證據，亦
    均有證據能力。
二、認定犯罪事實所憑之證據及理由
　　㈠訊據被告葉盈君於警詢、偵查及本院審理時均對於上開犯
      行坦承不諱（見警卷第3至6頁、偵卷第16頁、交簡上卷第
      117、159頁），核與告訴人戴敏雄於警詢及偵訊中之供述
      （見警卷第9至12頁、偵卷第15頁）大致相符，復有道路
      交通事故談話紀錄表、告訴人之健仁醫院乙種診斷證明書
      、家毅復健科診所診斷證明書及義大醫療財團法人義大醫
      院診斷證明書、道路交通事故現場圖、道路交通事故調查
      報告表(一)、(二)-1、自首情形紀錄表、被告之公路電子
      閘門證號查詢機車駕駛人資料、車輛詳細資料報表、健仁
      醫院111年2月23日健仁字第1110000067號函暨檢附之病歷
      資料、高雄市家毅復健科診所111年2月21日第0000000000
      00號函暨檢附之病歷資料各1份、現場及車損照片12張附
      卷可按（見警卷第1至2、7至8、13至24、26、28、29頁、
      交簡上卷第77至111頁），是此部分事實，應堪認定。
　　㈡按，汽車行駛時，駕駛人應注意車前狀況及兩車並行之間
      隔，並隨時採取必要之安全措施；次按，汽（機）車超車
      時，應依下列規定：於超越時應顯示左方向燈並於前車左
      側保持半公尺以上之間隔超過，行至安全距離後，再顯示
      右方向燈駛入原行路線，有道路交通安全規則第94條第3 
      項、同法第101條第1項第5款分別定有明文。被告於案發
      當時有適當之駕駛執照，此有公路電子閘門證號查詢機車
      駕駛人資料1份在卷可稽（見警卷第28頁），且依其智識
      及駕駛經驗，對於上開規定理應知之甚詳，復依當時天候
      晴、日間自然光線、柏油路面乾燥無缺陷、無障礙物及視
      距良好等乙節，有道路交通事故調查報告表表(一)及現場
      照片附卷可稽（見警卷第16至18、21頁），顯見當時客觀
      上並無不能注意之情事，然被告竟疏未注意、未遵守前揭
      規定，率然超車，致與告訴人所騎乘之腳踏車發生碰撞，
      其行為自有過失甚明。
　　㈢又雖告訴人曾於109年1月因另次車禍而造成其膝部與肩部
      受有傷勢，有健仁醫院111年2月23日健仁字第1110000067
      號函暨檢附之病歷資料、高雄市家毅復健科診所111年2月
      21日第000000000000號函暨檢附之病歷資料等在卷可考（
      見交簡上卷第77至111頁），然本件車禍事故仍造成告訴
      人上開傷勢之加深與擴大，因而告訴人受有如事實欄所載
      之傷勢，仍與被告之行為間具有相當因果關係。
　　㈣綜上所述，本件事證已臻明確，被告上開之犯行堪予認定
      ，應予依法論科。
三、論罪科刑及上訴論斷　　　
　　㈠核被告所為，係犯刑法第284 條前段之過失傷害罪。又被
      告肇事後，在有偵查犯罪職權之公務員知悉前，主動向到
      場處理之警員坦承為肇事者，自首而接受裁判等情，有被
      告之高雄市政府警察局道路交通事故肇事人自首情形紀錄
      表在卷可稽（警卷第26頁），堪認符合自首之要件，爰依
      刑法第62條前段規定，減輕其刑。
　　㈡原審以被告罪證明確，予以論罪科刑，固非無見。惟告訴
      人前已因另次車禍使其膝部與肩部受有部分傷勢，已如前
      述，被告所為雖造成告訴人傷勢加重，但告訴人如事實欄
      所載之傷勢終究非全為被告所造成而有程度上的差異，為
      原判決所未審酌；且被告業與告訴人達成和解並全數支付
      完畢，告訴人亦同意從輕量刑並給予被告緩刑機會等情，
      有本院111年2月10日調解筆錄、刑事陳述狀、本院公務電
      話紀錄表可參（見交簡上卷第54-1至54-2、155、157頁）
      ，故被告此部分之犯後態度，未及為原審判決所一併考量
      ，其量刑之基礎已有動搖，被告上訴請求從輕量刑即有理
      由，自應由本院予以撤銷改判。
　　㈢爰審酌被告前無刑案紀錄，素行良好之事實，有臺灣高等
      法院被告前案紀錄表可參（見交簡上卷第47頁），其未遵
      守道路交通安全規則，肇致本件交通事故，使告訴人受有
      上開傷勢，實屬不該；惟考量被告犯後始終坦承犯行，並
      與告訴人達成和解之犯後態度，並參酌被告本件車禍事故
      之過失情節；兼衡被告自陳大學畢業之智識程度，目前為
      社會局約聘社工，月收入約新臺幣4萬元，與家人同住但
      毋庸扶養照顧家人（見交簡上第166頁）等一切具體情狀
      ，量處如主文第2項所示之刑，並諭知易科罰金之折算標
      準。
　　㈣末查，被告前未曾因故意犯罪受有期徒刑以上刑之宣告，
      且犯後已與告訴人達成和解，態度良好，俱如前述，信其
      經此偵審程序及刑之宣告，當能知所警惕，而無再犯之虞
      ，本院認對其宣告之刑以暫不執行為適當，爰依刑法第74
      條第1 項第1 款規定，併予宣告緩刑2 年，以啟自新。
據上論斷，依刑事訴訟法第455條之1第1項、第3項、第369條第1
項前段、第364條、第299條第1項前段，判決如主文。
本案經檢察官陳麗琇聲請簡易判決處刑，檢察官鍾葦怡到庭執行
職務。
中　　華　　民　　國　　111 　年　　4 　　月　　26　　日
                  刑事第一庭    審判長  法　官  楊智守
　　　　　　　　　                      法  官  林筠
                                        法  官　王奕華　　　　　　 
以上正本證明與原本無異。
不得上訴。
中　　華　　民　　國　　111 　年　　4 　　月　　26　　日
                                書記官  董明惠
附錄本案論罪科刑法條全文：
中華民國刑法第284條
因過失傷害人者，處1年以下有期徒刑、拘役或10萬元以下罰金
；致重傷者，處3年以下有期徒刑、拘役或30萬元以下罰金。